臺灣高等法院刑事判決　　　　　　　　　　　九十三年度重上更（三）字第三九號
　　上　訴　人
　　即　被　告　甲○○
　　指定辯護人　本院公設辯護人周君穎
右上訴人因殺人案件，不服臺灣基隆地方法院九十年度重訴字第九號，中華民國九十
一年七月十日第一審判決（起訴案號：臺灣基隆地方法院檢察署九十年度偵字第二一
九一號、第二一九三號、第二八七三號）提起上訴，經判決後，由最高法院第三次發
回更審，本院判決如左：
    主  文
原判決關於甲○○部分撤銷。
甲○○無罪。
    理  由
一、公訴意旨以：被告甲○○與潘璋生（經本院判決無罪確定）、賴炳勇（業經檢察
    官為不起訴處分）三人於民國八十八年十月十一日凌晨零時許，在基隆市○○路
    十巷二十號賴炳勇租屋處飲酒，甲○○因毒癮發作，遂打電話要求友人陳一成、
    楊英斌代為購買安非他命，陳一成、楊英斌接到電話後，即一起到上開處所向甲
    ○○取購買安非他命之費用新臺幣（下同）五千元，旋外出尋覓安非他命貨源。
    甲○○因苦候多時仍不見陳一成、楊英斌返回，復因行動電話易付卡金額用罄，
    遂向賴炳勇索取電話卡，於八十八年十月十一日凌晨四時二分許，外出至基隆市
    ○○路一二一號前，以該處之卡式公用電話撥打陳一成行動電話0000000
    000號，催促陳一成等二人儘速購得毒品返回賴炳勇住處，因電話卡用罄，甲
    ○○再返回向賴炳勇索取硬幣若干後，至基隆市○○路一四一號前之投幣式公用
    電話，再與陳一成、楊英斌聯絡，甲○○因久候，氣急之下，乃大聲責罵並催促
    陳一成等二人儘速購得毒品。此時，適居住在同市○○路一四一號二樓之被害人
    周易榮雲自住宅外出，欲等候友人吳玉一起至公園運動，周易榮雲因見甲○○於
    深夜大聲喧嘩，恐侵擾家人睡眠，遂出言責罵，兩人因此發生口角，甲○○在盛
    怒之下，奔回賴炳勇住處，尋得球棒一支，並要潘璋生、賴炳勇一同返回基隆市
    ○○路一四一號前找周易榮雲理論，賴炳勇因欲先穿上衣物，遂要甲○○、潘璋
    生二人先行。甲○○、潘璋生二人返回基隆市○○路一四一號時，見周易榮雲仍
    在現場，再與周易榮雲發生激烈口角後，甲○○、潘璋生二人頓萌生殺人犯意，
    竟持球棒往周易榮雲頭部敲擊，致周易榮雲昏迷倒地，甲○○仍不罷手，與潘璋
    生繼續以球棒毆打及腳踢周易榮雲頭、胸部，隨後趕到之賴炳勇見狀，出口勸阻
    甲○○、潘璋生二人，惟甲○○、潘璋生二人仍不停手，對周易榮雲辱罵：「起
    來！不起來就踢死你。」、「讓你死。」等語，嗣潘璋生以腳踢停放在路旁之機
    車壓住周易榮雲頭部後，甲○○始停手，潘璋生則在現場對經過之路人稱：「你
    們有看到要當作沒看到。」等語，三人即自基隆市○○路一三九巷步行離開現場
    ，返回賴炳勇住處。周易榮雲雖經路人報案送醫急救，仍因受有雙眼眶及顳部皮
    下瘀血十四‧五Ｘ八‧五公分、雙眼眶內大量出血、鞏膜、結膜強度出血、鼻骨
    骨折及額骨凹陷骨折等傷害，致顱內出血不治死亡，因認被告涉有刑法第二百七
    十一條第一項殺人罪嫌。
二、按犯罪事實應依證據認定之，無證據不得認定犯罪事實；不能證明被告犯罪者，
    應諭知無罪之判決；再被告或共犯之自白，不得作為有罪判決之唯一證據，仍應
    調查其他必要之證據，以察其是否與事實相符，刑事訴訟法第一百五十四條第二
    項、第三百零一條第一項、第一百五十六條第二項分別定有明文。又刑事訴訟法
    第一百六十一條第一項規定：檢察官就被告犯罪事實，應負舉證責任，並指出證
    明之方法。因此，檢察官對於起訴之犯罪事實，應負提出證據及說服之實質舉證
    責任。倘其所提出之證據，不足為被告有罪之積極證明，或其指出證明之方法，
    無從說服法院以形成被告有罪之心證，基於無罪推定之原則，自應為被告無罪之
    判決（最高法院九十二年臺上字第一二八號判例意旨參照）。
三、公訴人認被告涉有刑法第二百七十一條第一項殺人罪嫌，無非以被告於警詢、偵
    查中自白有毆打被害人、被告測謊結果、警詢自白書、證人陳一成、楊英斌、賴
    炳勇警詢、偵查中證述及測謊結果；證人江一麟、藍筱琦警詢證述；中華電信股
    份有限公司臺灣北區電信分公司基隆營運處九十年六月二十一日基公話字第九○
    ○五○○○○三一號函附命案現場附近之公共電話通聯紀錄、和信電訊股份有限
    公司函覆之行動電話0000000000號通聯紀錄等為論據。訊據被告固坦
    承於八十八年十月十一日凌晨零時，因毒癮發作，要陳一成、楊英斌代為購買毒
    品等情，然堅決否認有殺人犯行，辯稱：未於案發當日凌晨四時許，在基隆市○
    ○路一四一號前之投幣式公用電話撥打陳一成之0000000000號行動電
    話。乃因遭警脅迫，始於九十年六月一日警詢自白犯罪，並書立自白書，同日偵
    查筆錄承認犯罪，亦係依警詢所供陳述，並非屬實等語。
四、查被害人周易榮雲死亡後，經臺灣基隆地方法院檢察署檢察官督同法醫師相驗結
    果，認被害人周易榮雲受有右前額部破裂傷四×０．一×一．二公分、雙眼眶腫
    脹皮下瘀血、鞏膜結膜強度出血、鼻樑凹陷、鼻骨骨折、鼻孔流鮮血、嘴唇腫脹
    呈紫紅色、上下唇內側挫裂傷、義齒脫落、右犬齒搖動、胸骨部輕度皮下瘀血兩
    側二至四肋軟骨骨折等傷勢，此有勘驗筆錄、相驗屍體證明書、驗斷書附卷（見
    相驗卷第四頁、第十至十六頁）可參；而被害人之屍體於八十八年十月十二日解
    剖之結果，則顯現死者「頭蓋部上額部皮下瘀血呈半圓形、上額骨凹陷骨折呈半
    月形約八公分、雙眼眶及顳部皮下瘀血一四．五×八．五公分、大量出血、胸部
    兩側肋軟骨骨折，兩側骨折距離八點五公分、右側肺部刺破傷、導致右胸內出血
    約三百ＣＣ。死因為其先遭兇手用棒狀器具重擊雙眼、鼻樑部後，立即昏迷倒地
    ，繼遭兇手用腳重踏其胸部，導致肋骨骨折，右胸內出血，復遭兇手用力推倒重
    型機車，機車引擎直接撞擊死者額部造成額骨凹陷骨折，導致顱內出血死亡」等
    情，亦有臺灣基隆地方法院檢察署八十八年十月十三日解剖紀錄暨解剖照片在卷
    可考（見刑事案卷(二)第二一四至二三二頁）。被害人係遭人毆打致死之事實堪以
    認定。
五、惟查：
（一）被告於九十年六月一日警詢供稱：八十八年十月十一日凌晨四時許發生的周易
      榮雲命案，是我夥同賴炳勇、潘璋生所犯。八十八年十月十一日凌晨二時許，
      我在賴炳勇住處，突然想吸食安非他命，我就以行動電話聯絡楊英斌，代為購
      買安非他命，不久楊英斌與陳一成便一同過來，我拿了五千元給他們，他們即
      外出購買安非他命。因為等太久，便想打電話和他們聯絡，問他們是否已購得
      毒品，但因我的行動電話預付卡已無餘額，我便向賴炳勇拿了一張電話卡，三
      人一同外出打電話給陳一成他們。凌晨四時許，陳一成還沒回來，我又向賴炳
      勇拿零錢，再與潘璋生、賴炳勇共同外出打陳一成的行動電話。當天等太久及
      心中不快而講話很大聲，恰巧一名老婦人走出來怒斥我：「現在時間是幾點了
      ！講電話還那麼大聲。」我即回罵：「我打個電話，要妳管嗎？」她又罵我：
      「死囡仔，跟人家學吸毒購買毒品聲音還那麼大。」我便罵她：「幹妳娘，關
      妳什麼事。」後來我們一直吵架，在旁的潘璋生便推我，制止我和她吵架，我
      因而火冒三丈，便動手毆打她二、三下，該老婦人即跑離。原本我們三人要離
      開，但該老婦人不知從何處拿來一跟棍子，並從後面要偷襲我，但卻打到潘璋
      生，潘璋生即搶下棍子並把老婦人推倒，後來我便看到兩台機車倒下。我並未
      注意與我發生爭執之老婦人的長相，但我確認基隆市○○路一四一號騎樓下，
      確實是我與該老婦人發生爭執的地點等語（見警詢卷二第十六頁背面至第二十
      頁）。被告並於同日警詢書立自白書，內載：「我１０月日與賴炳勇、潘璋生
      ，在打義二路的公共電話時，有一位老太婆出來說電話太大聲，因為當時有喝
      酒，所以也有應回去。然後一句來，一句去，然後我很生氣要打他，潘璋生見
      狀況不對，就拉著我，當時阿婆罵的更厲害，我在拉扯之中，有打了阿婆，然
      後阿婆很生氣，去拿一枝棍子要打我，卻打到潘璋生，潘璋生生氣推了阿婆一
      下，阿婆撞到機車便倒下來，機車就壓在阿婆，我們就回到賴炳勇家中了。自
      白人：甲○○。中華民國九十年六月一日。補充打電話給陳一成調安非他命，
      打他電話○九記不清楚。自白人：甲○○。」
（二）被告於九十年六月一日偵查中供稱：借提出所寫的自白書，是出於我自白的。
      八十八年十月十日當天打電話時，有一名老婦人出來，說我打電話太大聲，我
      就與她互罵，並質問她「我打電話與你何干？」，她說：「你這死囡仔，一天
      到晚在吸毒。」我就罵阿婆三字經，潘璋生勸我不要理她，我們三人要走時，
      忽然聽到潘璋生叫一聲，說妳幹什麼，結果是阿婆不知從何處取來棍子要打我
      ，卻打著潘璋生，賴炳勇拉我要走，我轉頭看到潘璋生將棍子搶過來，並將阿
      婆推倒，然後聽到他罵三字經，阿婆跌倒時撞到機車，我有看到潘璋生用腳踢
      阿婆，但踢到何部位，我沒看清楚，後來我們三人就一起回賴炳勇的住處。．
      ．．我有動手打阿婆，但因為潘璋生有阻止我，所以出手不重，向路人說「看
      到要像是沒看到」的人是潘璋生等語（見九十年度偵字第二一九一號偵查卷第
      七一頁至第七三頁）。
（三）查被告於九十年六月一日警詢及同日偵查中係自白：與賴炳勇、潘璋生共同外
      出撥打電話時，因被告聲音過大，而與被害人發生口角，被告即毆打被害人數
      下，經潘璋生當場制止。惟被害人不敵逃跑後，復持撿拾之棍棒偷襲被告，不
      慎擊中潘璋生，潘璋生乃奪下棍棒，並將被害人推倒；被害人跌倒時復撞及機
      車；潘璋生並腳踢被害人數下。惟同案被告潘璋生於警詢先後供稱：「周易榮
      雲命案發生時，我沒有去現場，我是聽到很大聲的吵雜聲，才與賴炳勇一起從
      賴炳勇住處跑出去看。」、「周易榮雲命案我不知道何人涉嫌，甲○○在九十
      年六月一日警詢中說是我和他與賴炳勇所為，該案我未參與，也不在現場。案
      發當天我只有探頭出去，而未跑出去看，僅由賴炳勇一人跑出去。」（見警詢
      卷二第三十頁至第三二頁、第三七頁至第四三頁）；及至偵查中供稱：有一天
      晚上，在賴炳勇家後面有人在吵架，賴炳勇先開門去看，我探頭去看。那天我
      跟甲○○到賴炳勇家，甲○○買毒品，陳一成及楊英斌好像有來，接著甲○○
      不停的進進出出，說陳一成為何還沒來，那天他很生氣，罵三字經，所以被他
      吵醒，那天晚上我沒有看到他跟別人打架或「回來拿電話卡、零錢」。甲○○
      說阿婆是我拿棒子打的，沒有這件事，他為何這樣說可能是因為對我不滿，因
      為二分局詢問我時，我說我常跟甲○○在一起，結果二分局就找甲○○問筆錄
      ，他就說是我害他的等語（見九十年度偵字第二一九三號偵查卷第一二○頁）
      ；迨至原審、本院前審亦先後供稱：「有一晚和甲○○在賴炳勇家，甲○○有
      打電話叫陳一成、楊英斌幫他買安非他命，但他沒有提過和一位老太太發生衝
      突的事。」、「我知道甲○○向賴炳勇借電話卡及硬幣。甲○○第二次出去打
      電話與一女人發生口角的事，我不知道。我也沒有出去，那女人拿木棍打人我
      不知道。」、「甲○○在警詢中的自白書，是他亂說的。甲○○的親人到我家
      恐嚇我說，若是不到他家配合，要與我輸贏，他們家是認為說為何我可以交保
      ，甲○○不能交保，是不是我說了什麼話。」、「甲○○是否與人打架及打電
      話給陳一成，我都不知道。當時我在睡覺，甲○○在一樓，我不知道他去哪裡
      ，但有聽到他講話很大聲，當天我沒有去。」、「我當時沒有跟甲○○去打電
      話。」、「我與甲○○在一起時，他確實有進進出出的，但不知他在做什麼，
      他也沒告訴我關於婦人拿棍子打人的事」、「我是有去賴炳勇家，但沒有打人
      ，當天我都沒出去，也沒去打電話」等語（見原審卷第一○二頁；本院上訴卷
      第五七頁至第六一頁；第一三四頁至第一三六頁、第一四○頁；本院更一審卷
      第四四頁至第四五頁；第一○二頁；第二○五頁至第二○六頁；本院更二審卷
      第一四九頁至第一五○頁、第一五三頁）。同案被告潘璋生於警詢、偵查、原
      審及本院前審始終否認有與被告同在案發現場毆打被害人，亦不知被告是否曾
      與被害人發生口角、互毆，且潘璋生確無與被告共同毆打被害人犯行，亦經本
      院前審判決無罪確定。足見被告於九十年六月一日警詢、同日偵查中自白「周
      易榮雲命案，是我夥同賴炳勇、潘璋生所犯。」、「借提出所寫的自白書，是
      出於我自白的。．．．我有動手打阿婆，但因為潘璋生有阻止我，所以出手不
      重。」及於自白書中記載「我與賴炳勇、潘璋生，在打義二路的公共電話時，
      有一位老太婆出來說電話太大聲．．．然後我很生氣要打他，潘璋生見狀況不
      對，就拉著我，．．．後阿婆很生氣，去拿一枝棍子要打我，卻打到潘璋生，
      潘璋生生氣推了阿婆一下」均與事實不符。
（四）證人賴炳勇於警詢供稱：八十八年十月十一日凌晨我和潘璋生、甲○○在我家
      。大約凌晨二時許，陳一成和楊英斌到我家找甲○○，向甲○○拿錢幫他買安
      非他命，但甲○○久候不耐煩，就先用行動電話和陳一成他們聯絡，後來因為
      儲值卡已無餘額，他就外出打公共電話。我第一次拿一張電話卡給甲○○，他
      出去約十分鐘後，又回來再向我拿零錢打公共電話，我沒和甲○○外出打電話
      ，但潘璋生有無隨他外出，我不知道。甲○○第二次外出撥打公共電話，約十
      多分鐘後才返回等語。及至九十年五月二十三日偵查中證稱：八十八年十月十
      一日凌晨，甲○○、潘璋生確實有在我家。甲○○在凌晨二時許到我家，我叫
      甲○○打電話叫潘璋生過來，甲○○用他的手機聯絡後，潘璋生沒多久就來。
      甲○○後來提議要買安非他命，他就用行動電話聯絡陳一成，結果陳一成跟楊
      英斌一起來，甲○○把五千元交給陳一成，陳一成、楊英斌就出去了。交錢給
      陳一成時，大約是凌晨三點左右。陳一成沒有馬上回來，甲○○等的不耐煩，
      因為他的行動電話儲值卡沒錢，時間是凌晨四點，我拿了一張電話卡給甲○○
      去打公共電話，只有甲○○一個人出去。之後電話卡的錢不夠，他又回來，我
      就把零錢給他，還是他一個人出去，我沒聽到巷口有任何聲音（見九十年度偵
      字第二一九三號偵查卷第二五頁至第二七頁）。證人陳一成於九十年六月十九
      日偵查中證稱：甲○○在八十八年十月十一日凌晨打電話給我，要我幫他買五
      千元安非他命，後來我和楊英斌在十二點多到達賴炳勇住處，向甲○○拿了五
      千元就出去，一直到早上六、七點才買到安非他命。這段期間甲○○打了很多
      通電話，但都沒顯示號碼，事後賴炳勇有說拿電話卡及零錢給甲○○打電話。
      四點多那一通電話打了三分鐘，因為那是最後一通電話，後來受不了就關機。
      和甲○○通話時沒有聽到他與別人吵架的聲音，但他講話很大聲，那時他很生
      氣罵我，所以才把電話給楊英斌聽（見九十年度偵字第二一九一號偵查卷第七
      九頁至第八一頁）。再依刑案現場繪製圖所示，警方所標示在義二路一二一號
      前，編號0000000號之卡式公共電話，電話號碼為00000000號
      ；而義二路一四一號前（即命案現場），編號0000000號之投幣式公共
      電話，電話號碼則為00000000號，有中華電信股份有限公司臺灣北區
      電信分公司基隆營運處九十年六月二十一日基公話字第九○○五○○○○三一
      號函在卷可稽（見警詢卷二第二一一頁至第二一三頁）。又依卷附警方所函詢
      命案現場附近之公共電話通聯紀錄、及和信電訊股份有限公司函覆之行動電話
      0000000000號通聯紀錄（見警詢卷一所調閱附近公共電話之通聯紀
      錄、及刑事案卷二第二○六頁至第二一○頁），於八十八年十月十一日凌晨四
      點零二分，固有從上開卡式公共電話撥打陳一成當時持有之行動電話（000
      0000000號），通話時間係自當日凌晨四時零二分四五秒至凌晨四點零
      五分三七秒。然並無凌晨四時至五時間尚有其他公共電話撥打陳一成之000
      0000000號行動電話紀錄。則依上開通聯記錄所示及證人賴炳勇、陳一
      成所稱，縱認被告於案發當日凌晨四時零二分四五秒起，有在基隆市○○路一
      二一號前編號0000000號之卡式公共電話，撥打陳一成之行動電話催促
      購買安非他命後，又回到賴炳勇住處，向賴炳勇拿取零錢，自行外出撥打公共
      電話，然被告係獨自外出，實際上亦未於基隆市○○路一四一號前撥打投幣式
      公共電話。被告竟於九十年六月一日警詢自白：因我的行動電話預付卡已無餘
      額，我便向賴炳勇拿了一張電話卡，「三人」一同外出打電話給陳一成他們。
      凌晨四時許，陳一成還沒回來，我又向賴炳勇拿零錢，再與潘璋生、賴炳勇共
      同外出打陳一成的行動電話。當天等太久及心中不快而講話很大聲，恰巧一名
      老婦人走出來怒斥我：「現在時間是幾點了！講電話還那麼大聲。」我即回罵
      ：「我打個電話，要妳管嗎？」．．．．後來我們一直吵架等語；並於自白書
      記載：我１０月日與「賴炳勇、潘璋生」，在打義二路的公共電話時，有一位
      老太婆出來說電話太大聲。然後一句來，一句去，然後我很生氣要打他，潘璋
      生見狀況不對，就拉著我，當時阿婆罵的更厲害，我在拉扯之中，有打了阿婆
      ，然後阿婆很生氣，去拿一枝棍子要打我，卻打到潘璋生，潘璋生生氣推了阿
      婆一下」；及於偵查中自白：八十八年十月十日當天打電話時，有一名老婦人
      出來，說我打電話太大聲，我就與她互罵，．．．潘璋生勸我不要理她，我們
      三人要走時，忽然聽到潘璋生叫一聲，說妳幹什麼，結果是阿婆不知從何處取
      來棍子要打我，卻打著潘璋生，賴炳勇拉我要走，我轉頭看到潘璋生將棍子搶
      過來，並將阿婆推倒等語，聽到他罵三字經，阿婆跌倒時撞到機車，我有看到
      潘璋生用腳踢阿婆，但踢到何部位，我沒看清楚，後來我們三人就一起回賴炳
      勇的住處。．．．我有動手打阿婆，但因為潘璋生有阻止我，所以出手不重，
      向路人說「看到要像是沒看到」的人是潘璋生等語。益見被告於九十年六月一
      日警詢、偵查中自白及自白書內容均與事實不符。
（五）被告於原審及本院均指稱警詢自白殺人犯行，係遭警刑求脅迫。雖依原審向臺
      灣基隆看守所調閱被告入所時之健康檢查表暨歷次借提還所健康情形資料登記
      簿所載，並無被告於借提期間遭不當刑求身體遭受傷害之記載，有該所基所戒
      字第○一四二四號函附之節本在卷可稽（見原審卷一第七八頁至第八三頁）。
      惟被告倘有遭受刑求脅迫，未必受有傷害，自不得僅依被告於借提返所後身體
      未有呈現傷勢，即認被告警詢係出於自由意志下陳述。再證人即製作被告警詢
      筆錄之警員蕭瑞豪、賴慶宗、陳國栓於原審、本院前審；證人即員警李泰河、
      沈錦華於本院前審均稱被告警詢筆錄均出於自由意願，偵辦過程均有全程錄影
      等語（見原審卷一第四七頁；本院更一審卷第一○○頁至第一○一頁、第九三
      頁、第九一頁至第九四頁、第八九頁至第九四頁、第九二頁至第九三頁）。惟
      證人李泰河、陳國栓、沈錦華、賴慶宗及蕭瑞豪均係承辦本件員警，如有對被
      告刑求情事，則因往往應負行政或刑事責任，自無坦承刑求之可能，亦不得以
      證人李泰河、陳國栓、沈錦華、賴慶宗及蕭瑞豪等人均否認有對被告刑求，即
      認被告警詢出於任意性。按被告陳述其自白係出於不正之方法者，應先於其他
      事證而為調查。該自白如係經檢察官提出者，法院應命檢察官就自白之出於自
      由意志，指出證明之方法，刑事訴訟法第一百五十六條第三項定有明文。查本
      件檢察官雖提出被告於九十年六月一日警詢錄影帶，以證明被告警詢自白係出
      於任意性，惟被告分別於八十八年十一月十九日、九十年五月二十二日、二十
      九日、三十一日警詢及九十年五月二十二日偵查中均未坦承有本件殺人犯行；
      迨至九十年六月一日警詢時卻改稱：「周易榮雲命案，是我夥同賴炳勇、潘璋
      生所犯。」並於同日偵查中供稱：借提出所寫的自白書，是出於我自白的。．
      ．我有動手打阿婆，但因為潘璋生有阻止我，所以出手不重。」嗣後歷經偵查
      、原審及至本院多次調查、審理均堅決認否有本件犯行。且經原審勘驗被告歷
      次警詢錄影帶結果：「九十年五月二十二日、三十一日、六月一日訊問錄影帶
      ，固與警訊筆錄內容無訛，亦無刑求之情事。然其中九十年五月二十二日、三
      十一日，被告均未承認；六月一日之錄影帶播放中畫面有跳動一下，跳動後接
      續之畫面，被告依然未承認。之後畫面又有跳動之情形，之後被告即自白毆打
      被害人，並陳述他是自『阿水』家出來打電話，且是三個人一起出來的。」，
      有原審九十年九月二十日刑事勘驗筆錄在卷可考（見原審卷一第七七頁）。以
      被告於警詢、偵查中五次否認有本件犯行，卻於九十年六月一日警詢錄影帶畫
      面跳動二次後，即承認毆打被害人，殊有可疑。被告於九十年六月一日警詢從
      堅決否認犯罪至坦承本件犯行之經過，既未經全程錄影，檢察官所舉警詢錄影
      帶，顯無從擔保被告於當日警詢筆錄之任意性。
（六）同案被告賴炳勇於警詢先後供稱：「陳一成與楊英斌於八十八年十月十一日確
      有到我家，當天凌晨我和潘璋生、甲○○在我家。大約凌晨二時許，陳一成和
      楊英斌到我家找甲○○，向甲○○拿錢幫他買安非他命，但甲○○久候不耐煩
      ，就先用行動電話和陳一成他們聯絡，後來因為儲值卡已無餘額，他就外出打
      公共電話。我第一次拿一張電話卡給甲○○，他出去約十分鐘後，又回來再向
      我拿零錢打公共電話，我沒和甲○○外出打電話，但潘璋生有無隨他外出，我
      不知道。甲○○第二次外出撥打公共電話，約十多分鐘後才返回，他回來時僅
      說陳一成他們還在等人，並無異狀。甲○○的父親楊生福曾說楊英斌告訴他有
      關甲○○和一名婦人發生爭執，並出手毆打該婦人之事。」、「潘璋生告訴甲
      ○○父親楊生福，甲○○打死人之事，楊生福就叫我到他家，問我關於周易榮
      雲命案是否為甲○○做的。案發後楊英斌告訴楊生福他們，指甲○○打一個老
      人家，甲○○因此事才要毆打楊英斌。後來我問甲○○打老人家的事，他說不
      久前因一個老人家要打他，反而被他打，他說他手在痛。」、「周易榮雲命案
      ，是甲○○與潘璋生涉嫌本案，因為當時我在場，並勸阻他們二人停手，叫他
      們不要再打。八十八年十月十一日凌晨二時許，我與甲○○飲酒後，返回我的
      。楊英斌、陳一成到我住處拿錢後，就一同外出。後來甲○○先向我拿電話卡
      外出打電話，約十分鐘後就回來；到了四時許，他又向我及潘璋生拿零錢，獨
      自外出打電話，他出門約十分鐘後，潘璋生即聽到甲○○和人吵架，潘璋生即
      循聲前往查看，之後我也跟著前往查看。我到達基隆市○○路一四一號前，看
      到甲○○與潘璋生二人聯手毆打一名倒在地上之人，甲○○邊毆打邊罵：『幹
      你娘，你這麼鐵齒！』，但我看不清楚是誰被打。我上前勸阻後，他們才住手
      。返回住處後，我問甲○○：『為何打電話也和人吵架？』甲○○回稱：『幹
      你娘，沒見過這麼鐵齒的人！』，我就沒再問他，一旁的潘璋生也默不作聲。
      案發數天後，甲○○曾在他的住處和我、陳一成、楊英斌、潘璋生、江一麟談
      及此事。後來在警局接受調查後，楊生福問我甲○○和我外出時有無打死人，
      當時在場者尚有陳一成、江世雄等人。八十八年十一月二日警詢時，警方並未
      將甲○○列為涉案對象，也未提及甲○○，我不知是何人向楊生福透漏。後來
      在同年月十九日警詢後的一、兩天，楊生福又再問我、陳一成、楊英斌、江世
      雄等人有關甲○○有無涉及本案。」等語（見警詢卷二第五三頁背面至第五五
      頁背面、第六四頁至第六八頁、第七一頁至第七四頁）；及至偵查中先後供稱
      ：「楊生福叫我去他家，在場還有楊英斌、陳一成。阿斌（即楊英斌）說甲○
      ○有打一個老人，問我知不知道，我說不知道。八十八年十月十一日凌晨，甲
      ○○、潘璋生確實有在我家。甲○○說要買安非他命，就把五千元交給陳一成
      、楊英斌叫他們去買。後來甲○○等的不耐煩，在凌晨四點時，我拿了電話卡
      給他去打公共電話，只有甲○○一個人出去。之後錢不夠，他又回來，我就把
      零錢給他，還是他一個人出去，我沒聽到巷口有任何聲音。我沒有在現場，當
      時只有潘璋生跟我在家。」、「我在警局寫的自白書，是警察叫我寫的，看甲
      ○○他們會不會承認，我不能確定是甲○○做的。」（見九十年度偵字第二一
      九三號偵查卷第二五頁至第二七頁、第一二三頁至第一二四頁）。查賴炳勇就
      如何得知被告有本件犯行，或稱係向被告詢問後得知；或稱在場親眼目睹被告
      及潘璋生共同毆打被害人；或稱案發數日後，在被告住處聽被告陳述；或稱不
      能確定本件係被告所為，可能是潘璋生所為。賴炳勇對於親身經歷之事實，先
      後所述不一，已難採信。且賴炳勇、潘璋生案發時均未在場，亦經檢察官為不
      起訴處分及本院判決無罪確定，益見賴炳勇於警詢供稱：曾於現場親眼目睹被
      告及潘璋生共同毆打被害人致死，要非屬實，自不得為被告不利之依據。
（七）證人江一麟於警詢先後證稱：「八十八年底某日凌晨三、四時，我到甲○○住
      處，當時在場的有甲○○、楊英斌、陳一成、賴炳勇及潘璋生。聊天時甲○○
      突然說：『我沒有見過有阿婆那麼鐵齒。』過了幾天我到陳一成住處，和陳一
      成、楊英斌聊天，陳一成說命案當天因為甲○○講話太大聲，被一位阿婆罵，
      甲○○一氣之下就到賴炳勇住處拿棒球棒打阿婆，潘璋生也幫忙毆打。」、「
      甲○○有親口說：『沒有見過阿婆那麼鐵齒，我持棒球棒打一次，老阿婆就倒
      下去了。』」等語（見警詢卷二第一七六頁、第一七八頁）；然至偵查中即改
      稱：「周易榮雲命案我是去陳一成家裡聽到的，當時是冬天，在場的人有我、
      陳一成及楊英斌。陳一成說有一老婦人被人打死。九十年五月二十三日有測謊
      ，但我不相信測謊結果。在二分局時我都說是陳一成說的，陳一成說那老婦人
      被球棒打死，又被機車壓著，他沒有說是甲○○打的。為何測謊結果反應是甲
      ○○打的，我不知道。我在二分局時，沒說潘璋生也有打。八十八年底有與潘
      璋生、陳一成、楊英斌、賴炳勇及甲○○共六人，在甲○○家中見面，但甲○
      ○沒說「沒有見過阿婆那麼鐵齒」，那是二分局逼我說的。五月二十三日在二
      分局詢問前，經檢察官命令後，我確實有具結，那次所述與本日不符，是因為
      那次都是二分局說的等語（見九十年度偵字第二一九三號偵查卷第一一八頁至
      第一一九頁）。證人江一麟於警詢、偵查中所稱不一，已難採信。且潘璋生於
      案發時未在現場，被告縱有向江一麟陳稱：當天因講話太大聲，被一位阿婆罵
      ，一氣之下就到賴炳勇住處拿棒球棒打阿婆，潘璋生也幫忙毆打等語，亦與事
      實不符。證人江一麟於警詢指證聽聞被告陳述毆打被害人經過，自無可採。
（八）證人陳一成於警詢先後證稱：「八十八年十月十一日凌晨四時許，甲○○在義
      二路一四一號前，以公共電話撥打我的行動電話。因為聲音太大聲，所以阿婆
      （周易榮雲）說：『人家在睡覺，你講話也小聲一點。』可能是因此讓甲○○
      動手，這是甲○○於八十八年十月十一日早上六、七點左右，在賴炳勇住處跟
      我講的，當時楊英斌也在場聽到。」、「甲○○在八十八年十月十一日七、八
      時跟我及楊英斌說『我在外面打公共電話，有一位阿婆一直念我講話太大聲，
      我就打他，害我手很痛。』我有向楊英斌求證，楊英斌稱甲○○確有說打了一
      位阿婆之事。」、「甲○○向我、楊英斌及江一麟說打了一位女人，是於八十
      八年十月十一日下午在我住處說的。」、「八十八年十月十日二十三時許，我
      與楊英斌至賴炳勇住處找甲○○，甲○○拿五千元給我去買安非他命，我就和
      楊英斌出去買。後來我找一名綽號「大象」男子購買，在等待時，已經是八十
      八年十月十一日四時許，甲○○打我的手機，很生氣的罵我，又叫楊英斌拿電
      話，楊英斌聽完後就叫我把行動電話關掉。拿完安非他命後大約六點多，我就
      和楊英斌回到賴炳勇住處，到達時約七點。我自己進去將安非他命交給甲○○
      後，甲○○說：「怎麼去那麼久，安非他命怎麼那麼少。」我就和楊英斌、潘
      璋生一起離去。後來在八十八年十月十一日下午四、五時，甲○○到我住處聊
      天，在場的有楊英斌、江一麟及我共四人。甲○○說：「拿安非他命那麼久，
      害我在那裡打電話跟一個查某人吵架打她，現在手很痛。」後來再過五、六天
      在甲○○住處，當時有我、楊英斌、潘璋生、賴炳勇及甲○○共六人在聊天，
      甲○○又對我說：「那天拿安非他命怎麼拿那麼久，害我打電話給你們（指我
      及楊英斌）的時候，跟一位查某人相罵，我出眼睛從未看過那麼鐵齒的查某人
      ，我就跟她吵架，後來就出手打她，跟查某人互毆，拿鐵棍之類東西打查某人
      好幾下。」賴炳勇插話說：「我叫你們二人不要再打，不然那個查某人會被你
      們打死。」，賴炳勇插話所說的「你們二人」指的是甲○○及潘璋生二人。」
      （見警詢卷二第九三頁至第九六頁、第一○○頁至第一○一頁、第一一二頁至
      第一一四頁、第一一七頁至第一一九頁、第一二二頁、第一二五頁至第一三四
      頁、第一三九頁至第一四一頁）；及至偵查中證稱：「我知道甲○○涉及周易
      榮雲命案，是因為甲○○隔天到我家時，他說凌晨打電話給我時，有和一個女
      的打架，當時還有楊英斌、江一麟在場。後來隔了五、六天後，甲○○在他家
      有再說一遍，他有說從來沒碰過女人如此「鐵齒」，現場有潘璋生、賴炳勇、
      楊英斌、江一麟及我共六人。甲○○在八十八年十月十一日凌晨打電話給我，
      要我幫他買五千元安非他命，後來我和楊英斌在十二點多到達賴炳勇住處，向
      甲○○拿了五千元就出去，一直到早上六、七點才買到安非他命。這段期間甲
      ○○打了很多通電話，但都沒顯示號碼，事後賴炳勇有說拿電話卡及零錢給甲
      ○○打電話。四點多那一通電話打了三分鐘，因為那是最後一通電話，後來受
      不了就關機。和甲○○通話時沒有聽到他與別人吵架的聲音，但他講話很大聲
      ，那時他很生氣罵我，所以才把電話給楊英斌聽。事發後一個月，警察找我時
      ，我才知道那婦人已死了，那時我不敢講是甲○○做的，甲○○的父親也找過
      我，叫我不要亂講話。後來甲○○沒有說出細節，只有在我家說他的手很痛及
      和一婦人打架的事等語（見九十年度偵字第二一九一號偵查卷第七九頁至第八
      一頁）；迨至本院前審證稱：八十八年十月十一日我沒有接到甲○○的電話，
      他是有叫我幫忙買毒品，但我忘了是否是那一天，後來我也沒買到毒品，我們
      那天沒有碰過面。我們是朋友，所以行動電話他天天打，他也沒告訴過我關於
      與人衝突的事。我不知道甲○○、潘璋生涉案的程度，九十年五月二十四日製
      作警詢筆錄時，當時筆錄是賴炳勇講的，警察拿他的筆錄給我看，叫我照著講
      等語（見本院更一審卷第一三一頁至第一三三頁）。證人陳一成於警詢、偵查
      中均稱：曾聽被告表示，於案發時地，因打電話聲音過大，與一婦人發生衝突
      ，並出手毆打該名婦人。惟就如何聽見被告陳述涉案經過，或稱「甲○○於八
      十八年十月十一日早上六、七點左右，在賴炳勇住處跟我講的，當時楊英斌也
      在場聽到。」、或稱「甲○○向我、楊英斌及江一麟說打了一位女人，是於八
      十八年十月十一日下午在我住處說的。」、或稱「在八十八年十月十一日下午
      四、五時，甲○○到我住處聊天，在場的有楊英斌、江一麟及我共四人，甲○
      ○說打電話時跟一個查某人吵架打她；後來再過五、六天在甲○○住處，當時
      有我、楊英斌、潘璋生、賴炳勇及甲○○共六人在聊天，甲○○又對我說打電
      話給你們的時候，跟一位查某人相罵，後來就出手打她，拿鐵棍之類東西打查
      某人好幾下，當時賴炳勇叫甲○○及潘璋生不要再打」，對於聽聞被告自承涉
      案之地點、在場之人，先後指證不一；及至本院前審復改稱：不曾聽過被告陳
      述涉有本案，亦不知被告及潘璋生涉案程度，警詢係依賴炳勇警詢筆錄指證；
      且潘璋生於偵查中明確證稱「從沒聽過被告說有毆打阿婆」，證人陳一成證稱
      「我與潘璋生、賴炳勇及甲○○在聊天，甲○○說打電話的時候，跟一位查某
      人相罵，後來就出手打她」等語，顯與事實不符。證人陳一成上開指證，先後
      不一，復與事實不符，自不足為被告犯罪之依據。
（九）證人楊英斌於警詢先後證稱：「本件案發後，我在陳一成家中聽到甲○○說他
      曾因酒後打公共電話聲音過大，而與一名婦人發生爭執，於是毆打該名婦人，
      至於該婦人是否即為警方所指的周易榮雲，甲○○沒說清楚。陳一成在八十八
      年十一月十九日經警約談後告訴我，我才知道甲○○所稱遭他毆打的婦人即為
      周易榮雲。」、「我於八十八年十月十一日下午十六時許，在陳一成家中聽到
      甲○○親口告訴我、陳一成及江一麟三人，他於當日因為我們買安非他命時間
      太久，在講電話時和一位女人吵架，後來就動手打她，所以我知道是甲○○。
      」、「我總共聽到甲○○打阿婆的事二次。第一次在之前筆錄已敘明，第二次
      是在甲○○家中聽到甲○○對江一麟說，都是陳一成跟我害他跑出來打公用電
      話好幾次，後來有一個阿婆唸他太吵了，於是就打她，甲○○還說不曾見過查
      某人嘴那麼「啾」的。」（見警詢卷二第一四五頁至第一四九頁、第一五六頁
      至第一五八頁、第一六○頁至第一六一頁、第一六四頁至第一六五頁、第一六
      七頁、第一六八頁至第一七○頁、第一七三頁）；及至偵查中證稱：我知道甲
      ○○涉及周易榮雲命案，是因為甲○○在案發次日（當天），他說他有打一婦
      人，是在凌晨打電話給我的時候，當時有我、陳一成、江一麟在場。甲○○說
      他打公共電話時，有一婦人很吵，所以甲○○打她等語（見九十年度偵字第二
      一九一號偵查卷第七六頁至第七八頁）；迨至本院前審證稱：我記得有一天與
      陳一成去賴炳勇家，我忘記是何時，也沒買到毒品。甲○○在案發時有無打電
      話給陳一成罵他毒品沒買到，我沒印象。甲○○打電話後，我們沒有去賴炳勇
      家找甲○○。事後甲○○或潘璋生都沒說過命案的事等語（本院更一審卷第一
      三四頁至第一三五頁）。證人楊英斌於警詢、偵查中證稱：在被告及陳一成住
      處，與江一麟同時聽聞被告自承涉及本案，及至本院前審卻改稱未曾聽過被告
      陳述本案經過，先後不一，已難採信。且證人江一麟於警詢係證稱：「八十八
      年底某日凌晨三、四時，我到甲○○住處，當時在場的有甲○○、楊英斌、陳
      一成、賴炳勇及潘璋生。聊天時甲○○突然說：『我沒有見過有阿婆那麼鐵齒
      。」過了幾天我到陳一成住處，和陳一成、楊英斌聊天，陳一成說命案當天因
      為甲○○講話太大聲，被一位阿婆罵，甲○○一氣之下就到賴炳勇住處拿棒球
      棒打阿婆，潘璋生也幫忙毆打。」亦與證人楊英斌所稱不符，證人楊英斌警詢
      、偵查中所證，殊無可信，自無從為被告曾向楊英斌自承涉及本案之證據。
（十）證人藍筱琦於警詢證稱：案發當時我從我家四樓窗戶間隙中，隱約看到我家樓
      下對面的騎樓有三個男子在打一個人，其中有一名男子拿一個黑黑的東西往被
      害人方向打去（當時被害人已躺在地上），我就在四時十幾分報警。報警後我
      又往樓下看，只看到一位穿黃色衣服的男子往義二路郊區方向以步行方式逃逸
      。因為天色昏暗，我只有看到一位穿黃色Ｔ恤，二位著白色上衣。我看到當時
      ，機車還沒有壓在被害人身上。我當時是被叫罵聲吵醒，才知道此事。其中一
      名歹徒說「讓妳死」。案發時歹徒打被害人的方式，讓我覺得是在打一個壯年
      人，因為歹徒打人的力道讓我覺得他有致人於死的感覺（見九十年度偵字第二
      一九三號偵查卷第三二頁至第三四頁）；及至本院前審證稱：我聽到聲音就報
      警了，大約是四點二十分報警，我沒看到機車有壓在被害人身上，但有看到兩
      個人站在那，其中一人在打被害人，一個人倒在地上。我有聽到叫罵聲等語（
      見本院更一審卷第九八頁至第九九頁）。證人吳玉於警詢證稱：今天清晨約四
      時二十分許，我和周易榮雲相約要去運動，約四時二十五分許，我經過義二路
      時，聽到有人在打架聲，並有一男子大聲叫罵「幹妳娘」、「起來給妳死」。
      因為天色昏暗，隱約有二、三人在打架，後來我沿著義二路一四一號現場對面
      走過，有看到被打的人躺在地上。我路過時有聽到對面一男子，指著我及拾荒
      婦人張黃春綢說：「你們這些人，有看到最好當沒看到等語（見九十年度偵字
      第二一九三號偵查卷第三六頁至第三七頁）；及至本院前審證稱：案發前一天
      就約要運動，我從四點四十分就下來，我沒看到打架但我聽到很遠的地方有聲
      音「起來、起來、不起來就讓妳死。」當時我走過去有看到一個人躺在那，有
      人就對我說：「有看到要裝作當沒看到。」因為我不敢看，我不知道恐嚇我的
      人是誰，但恐嚇的人與說「起來、起來、不起來就讓妳死。」的人，聽起來是
      同一人等語（見本院更一審卷第九六頁至第九八頁）。證人張龔敏秀於警詢證
      稱：八十八年十月十一日凌晨四時許，我聽到有聲響，一會兒從義二路一三九
      巷聽到腳步聲，我從門縫望出去，看到三個人並排行走，往巷尾走去。我有聽
      到他們說「多踹兩腳」等語（見九十年度偵字第二一九三號偵查卷第四二頁背
      面至第四三頁）。查證人藍筱琦、吳玉、張龔敏秀雖均證稱：於案發時地，見
      到二、三人打架，並聽見在場之人高喊「起來、起來、不起來就讓妳死」，復
      恐嚇旁觀者不得聲張等情，然證人藍筱琦等人均無法確認被告即為在場參與打
      架之人，自不得為被告有本件犯行之依據。至證人張黃春綢雖於警詢證稱：我
      於今天清晨約四時許，在義二路撿拾廢紙，當時有聽到案發現場有很大聲，似
      乎吵架的聲音，並有人在罵「幹妳娘」。我不知有多少人在打架，嫌犯打完架
      後，還有以手指指向我這邊說：「有看到的人不准說出去，否則要給我們好看
      」等語（見九十年度偵字第二一九三號偵查卷第四十頁）；惟至本院前審卻改
      稱：案發當時我沒有看到打架，也沒看到從信三路打過來等語（見本院更一審
      卷第九六頁）。先後指證不一，復不曾指證被告即為在場之人，亦不得為被告
      犯罪之證據。
（十一）本件案發後，警員於現場採集遺留現場物證，計採得現場血跡三點、計程車
        噴濺血點、沾有被害人血液之手帕一條、煙蒂三個、塑膠管二根、厚紙管四
        根、案發地點公共電話上之指紋二枚、完整血鞋印一個、殘缺鞋印數個、機
        車坐墊上之半截鞋印一個及斷成二截之觀音玉墜一枚等物，經採集潘璋生、
        柯慶國、甲○○等人ＤＮＡ送鑑驗比對後，鑑定結果為上開血跡、計程車噴
        濺血點、沾有被害人血液之手帕、煙蒂、塑膠管、厚紙管、案發地點公共電
        話上之指紋、完整血鞋印、殘缺鞋印、機車坐墊上之半截鞋印及斷成二截之
        觀音玉墜等物，經送鑑驗比對結果，上開物品所含ＤＮＡ型別均與潘璋生、
        柯慶國、甲○○等人ＤＮＡ型別不符，有被害人命案簡報、內附現場照片十
        八紙、已採集檢體比對ＤＮＡ名冊影本一紙及內政部警政署刑事警察局鑑驗
        書影本一份在卷可稽（見警詢卷三第三三頁至第四四頁、卷一第二頁、本院
        本審卷），並經證人即基隆市警察局刑警隊鑑識組組長黃嘉福於本院本審證
        述：本件命案現場採獲之煙蒂等檢體，我們有針對可疑嫌犯李宗偉等十六人
        （含被告）採集檢體作ＤＮＡ比對，均與被告等人ＤＮＡ不符。後來在現場
        ，我們都沒有再次找到任何可疑跡證等語屬實（見本院九十三年六月二十一
        日訊問筆錄第二頁至第三頁）。則現場所採血跡、指紋、鞋印等檢體，既均
        與被告ＤＮＡ型別不符，自無證據證明被告於被害人遭人殺害時亦在現場。
（十二）本件命案發生後，被告之父楊生福多次要求潘璋生、陳一成、楊英斌、賴炳
        勇等人『要幫忙甲○○，不要傳出此事』等情，固據證人潘璋生於九十年六
        月十二日警詢、證人賴炳勇於九十年五月二十二日及同年月二十九日、同年
        月三十一日警詢、證人陳一成於九十年五月二日、同年月二十四日警詢、證
        人楊英斌於九十年五月二十二日警詢指證在卷。且警方偵查時監聽潘璋生家
        中電話（00000000）結果，潘璋生與其父於九十年五月二十五日至
        同年月二十八日間通話紀錄，確有「潘璋生問：『他們家屬有沒有再到家裡
        找我？』潘父答：『沒有。』潘璋生問：『甲○○啊』潘父答：『都沒有』
        潘璋生答：『都沒有就好，他們也不可以恐嚇我們，他們再恐嚇我們，他兒
        子（甲○○）就完了』」等情，有基隆市警察局第二分局一０一一專案譯文
        一份在卷為憑（見刑事案卷二第二三三頁）。固足認被告親屬於命案發生後
        之八十八年底及九十年初檢察官偵查期間，確有要求相關證人為有利於被告
        證詞之舉。然依社會常情，當有家人涉及刑案後，無論是否真正犯罪，本常
        有央求相關證人為有利親人之證詞。以楊生福與被告為父子關係，於見被告
        涉及本案遭受羈押，無論被告是否確有本件犯行，均有可能請託證人潘璋生
        、陳一成、楊英斌、賴炳勇等人為有利於被告之陳述，自不得據以認定被告
        必有本件犯行。
（十三）雖證人即被害人配偶周石銘於偵查中證稱：「她是在四點到樓下，因她的朋
        友住離較遠，她先下樓等候，並在該處做預備式外丹功（見偵字第二一九三
        號卷第一三五頁背面）」。證人即本案承辦員警賴慶宗於原審證稱：「當時
        從案發現場、金融機構及現場公用電話都清查通聯紀錄、監視錄影帶之後，
        查出四點零二分有用公用電話撥打出的電話與本案發生時間最接近，當時刑
        事組有找被告等人談過，但他們都否認，後來刑事組接到不少線索，其中有
        提及主嫌及楊英斌等人，因研判這些人都脫不了關係，所以將這些人送去測
        謊組測謊」；證人即另一承辦員警蕭瑞豪亦於原審證稱：「當初調周邊公用
        電話通話記錄，查出在四點零二分有打○九二七號的行動電話，因報案時間
        是四點二十分，研判四點零二分電話的嫌疑很高，查出使用電話的人是陳一
        成，根據查訪對象陳述歹徒逃逸路線，查出那一帶使用毒品之人口大約是賴
        炳勇、陳一成等人，當初問陳一成，他堅持不透露實情，後來就對他進行測
        謊，發現他說的都是假話，才針對他說的話的疑點訊問他才吐露實情，固足
        認被害人係於基隆市○○路一四一號投幣式公共電話前遭人毆打致死。然被
        告係於當日凌晨四時零二分四五秒至凌晨四時零五分三七秒，在基隆市○○
        路一二一號前撥打卡式公共電話，且被告於再返回向賴炳勇索取硬幣，獨自
        外出後，並未撥打位於基隆市○○路一四一號投幣式公共電話，業經查明如
        前。而義二路一二一號與一四一號間之實際距離為三十點五公尺，另義二路
        一二一號卡式公共電話與義二路一四一號投幣式公共電話間之實際距離為三
        十六公尺，中間尚隔有一三九巷，有基隆市警察局第二分局九十三年九月十
        五日基警分二刑字第○九三○○二二四三二號函及警詢繪製之現場圖在卷可
        憑（見警詢卷二第二○二頁）。而被告係於義二路一二一號撥打卡式公共電
        話，被害人則於深夜凌晨四時在義二路一四一號等候友人，復與被告素不相
        識，義二路一二一號至一四一號間復相距三十‧五公尺，被害人於案發前顯
        難清楚認得被告之外觀。則於被告尚未行至義二路一四一號前投幣式公共電
        話，被害人當不可能僅見被告於街上行走，即認出被告為先前於義二路一二
        一號撥打卡式公共電話之人，同時預知被告係欲再至義二路一四一號前撥打
        投幣式公共電話，並前去該公共電話處指責被告。公訴人指稱被告係於第二
        次撥打該投幣式公共電話時，因聲音過大，而與被害人發生口角爭執，要屬
        速斷，並與事實不符。
（十四）按測謊鑑定測謊檢查之受測者可能因人格特性或對於測謊質問之問題無法真
        正瞭解，致出現不應有之情緒波動反應，此時若過於相信測謊結果，反而有
        害於正當之事實認定。一般而言，受測者否認犯罪之供述呈現不實之情緒波
        動反應，不得採為有罪判決之唯一證據（最高法院九十二年台上字第三八二
        二號判決意旨參照）查證人陳一成、楊英斌於九十年四月三十日至五月三日
        ；被告、潘璋生於九十年五月二十一日；江一麟、賴炳勇於九十年五月二十
        三日，分別至內政部警政署刑事警察局鑑識科接受測謊，鑑驗結果為：（１
        ）以ＰＯＴ法（即緊張高點法）測試，證人陳一成在『八十八年十月十一日
        凌晨四點左右，是誰（在周婦命案現場）打電話給你的？』，反應在『甲○
        ○』；（２）以ＰＯＴ法測試，證人楊英斌在『最初是何人告訴你，義二路
        周婦是被甲○○毆打？』，反應在『甲○○本人』及『陳一成』二人；（３
        ）經ＰＯＬＹＧＲＡＰＨ儀器，以ＺＣＴ、ＳＡＴ（即沉默回答法）、ＳＴ
        （即激勵測試法）諸法測試，被告對於『你有毆打阿婆（周易榮雲）嗎？』
        答：『沒有』；『八十八年十月十一日凌晨，你有毆打阿婆嗎？』答：『沒
        有』；『阿婆被打時，你在現場嗎？』答：『沒有』，並未完全說實話；（
        ４）以ＰＯＴ法測試，被告潘璋生在『周婦是被誰打死的？』，反應在『甲
        ○○』；（５）經ＰＯＬＹＧＲＡＰＨ儀器，以ＰＯＴ、ＳＡＴ、ＳＴ諸法
        測試，證人江一麟對於『義二路阿婆是被誰動手毆打死亡的？』，反應在『
        甲○○』；（６）經ＰＯＬＹＧＲＡＰＨ儀器，以ＰＯＴ、ＳＡＴ、ＳＴ諸
        法測試，證人賴炳勇對『義二路阿婆主要是誰毆打的？』，反應在『甲○○
        』等情，有該局九十年五月十六日刑鑑字第六六六九七號、九十年五月二十
        二日刑鑑字第七０九七０號、及九十年六月二十七日刑鑑字第九八六八九號
        鑑驗通知書各乙紙在卷（見警詢卷二第一九七頁至第二０一頁）可憑。雖依
        測謊結果，證人楊英斌、江一麟、賴炳勇、同案被告潘璋生就被害人係遭何
        人毆打，均反應在被告；且被告否認毆打被害人及案發當時有在現場，經研
        判並未完全吐實。惟公訴人所舉其他證據，均無從證明被告有本件犯行，自
        不得僅以被告、潘璋生、陳一成、楊英斌、江一麟等人之測謊鑑定結果，資
        為被告本件犯行之唯一依據。況潘璋生於案發時未在現場，並始終否認知悉
        被告有涉及本案，潘璋生於測試人員問及『義二路阿婆是被誰動手毆打死亡
        的？』時，鑑定結果竟落於「甲○○」，亦見本件測謊結果，不足憑信。
六、綜上所述，公訴人就被告於九十年六月一日警詢自白，未能舉證係出於任意性，
    復與事實不符，自不得為被告論罪之依據。再被告九十年六月一日書立之自白書
    及同日偵查中自白，均與事實不符，亦不得為不利於被告之證據。又證人陳一成
    、楊英斌、賴炳勇、江一麟警詢、偵查中指證曾經聽聞被告有自承涉及本件犯行
    ，均與事實不符；另證人張龔敏秀於警詢指證、證人藍筱琦、吳玉分別於警詢、
    本院前審指證，均未能明確指證目睹被告有於案發時、地毆打被害人，自均無從
    資為被告犯罪之證據。至被告及共犯潘璋生、證人陳一成、楊英斌、賴炳勇測謊
    結果，雖認被告有涉及本案犯行，然不得以該測謊作為被告論罪之唯一證據。則
    公訴人所提出之證據，既不足為被告有罪之積極證明；所指出證明之方法，亦無
    從說服本院以形成被告有罪之心證，基於無罪推定之原則，自應為被告無罪之判
    決。
七、原審對被告論罪科刑，顯有違誤。被告上訴，指摘及此，為有理由。原判決此部
    分既有可議，自應由本院撤銷改判，並諭知被告無罪。
據上論斷，應依刑事訴訟法第三百六十九條第一項前段、第三百六十四條、第三百零
一條第一項，判決如主文。
本案經檢察官沈明彥到庭執行職務。
中　　  華　  　民　　　國　 　九十三　　年　　　十　　　月　　  七 　　日
                              臺灣高等法院刑事第十四庭
                                  審判長法  官  陳  祐  輔
                                        法  官  洪  昌  宏
                                        法  官  陳　國　文
右正本證明與原本無異。
檢察官如不服本判決，應於收受送達後十日內向本院提出上訴書狀，其未敘述上訴之
理由者並得於提起上訴後十日內向本院補提理由書（均須按他造當事人之人數附繕本
）。
                                        書記官  蔡  棟  樑
中　　　華　　　民　　　國　　 九十三　　年　　　十　　　月　　　七　 　日
